【裁判字號】    90,訴,179
【裁判日期】    900809
【裁判案由】    妨害自由
【裁判全文】
臺灣花蓮地方法院刑事判決                            九十年度訴字第一七九號
    公  訴  人  臺灣花蓮地方法院檢察署檢察官
    被      告  丙○○
右列被告因家庭暴力之妨害自由案件，經檢察官提起公訴（九十年度偵字第一五六三
號），本院判決如左：
    主  文
丙○○以非法方法，剝奪直系血親尊親屬之行動自由，處拘役伍拾日，緩刑貳年，於
緩刑期內付保護管束。
    事  實
一、丙○○係丁○○之子，二人間具有家庭暴力防治法第三條第三款所定之家庭成員
    關係。丙○○於民國九十年五月十九日二十三時四十分許，在花蓮縣玉里鎮○○
    街三十巷九號住處客廳，丙○○向其母丁○○要求新台幣一百元，遭丁○○拒絕
    並發生爭吵後，丙○○因丁○○責罵其沒有工作等語，竟自廚房中拿出水果刀一
    把，走至丁○○面前，基於剝奪丁○○行動自由之犯意，以一隻手之手臂壓制丁○○之脖子，使其無法講話，另一隻手則持其父親乙○○所有之水果刀在手上，
    不准丁○○起身離開，期間長達五分鐘，因丙○○曾有相類之舉動，故丁○○並
    未心生畏懼，然已致丁○○之脖子受壓迫而發紅之現象，惟未成傷（加暴行於直
    系血親尊親屬之部分，業據丁○○撤回告訴，詳後述），後經其父乙○○發現，
    並安撫其情緒，丙○○始放手，嗣丁○○乘機報警逮捕，扣得上開水果刀一把。
二、案經丁○○訴由花蓮縣警察局玉里分局移送臺灣花蓮地方法院檢察署檢察官偵查
    起訴。
    理  由
一、訊據被告對其於上揭時、地手持水果刀，限制其母丁○○行動自由，不准其離開
    之事實均坦承不諱，惟辯稱：我當時喝酒醉，而且因精神耗弱在榮民醫院就醫，
    並提出行政院國軍退除役官兵輔導委員會玉里榮民醫院診斷書以為證明。經查，
    右開犯罪實，已經被害人丁○○於警偵訊、本院審理時指訴被告如何一手持水果
    刀，另一手壓制其脖子，令其無法講話，長達五分鐘，其間曾掙扎要離開，但被
    告還是把手靠在其脖子上不准她離開，但她知道他不會傷害她，以前亦曾如此，
    因而不會害怕等語綦詳，核與在場證人即被告女友甲○○證述事情經過，在場證
    人乙○○指證情節相符，復有被告當時所持之水果刀一把扣案可佐。則被告確有
    對其母丁○○施暴力，以妨害其行動自由之事實己明。至被告所稱當時酒醉及精
    神耗弱之辯詞部分，經本院訊問當時在場之證人甲○○、乙○○及被害人丁○○
    結果，均證述被告為上開行為當時，精神狀態正常，沒有任何不正常的地方，而
    被告於本院訊問時，對當時行為，均清晰記憶，對因向其母索取一百元未遂，並
    遭其母責其沒有工作，因而為上述犯行等之前因後果，均能詳細描述，已足認
    其行為當時並無任何精神耗弱之情形。況被告當時雖有飲酒，然亦自承其呼氣酒
    精濃度亦僅為零點一三毫克，顯然被告當時並無任何酒醉之現象，於行為當時處
    於精神耗弱狀態之理由，顯不可採。事證明確，被告犯行洵堪認定。
二、核被告所為，係犯刑法第三百零二條第一項之剝奪他人行動自由罪，被害人丁○○係被告之母親，被告係對直系血親尊親屬犯該罪，應依同法第三百零三條之規
    定加重其刑，且本件屬家庭暴力防治法第二條第二項之家庭暴力罪，自應適用家
    庭暴力防治法之規定。爰審酌被告因與其母丁○○發生爭吵，遭其母以言語刺激
    ，始為右揭犯行，其犯罪之動機、目的尚屬單純，而其所用手段、所生之危害尚
    非重大及其於犯罪後已坦承犯行，並獲丁○○寬宥等一切情狀，量處如主文所示
    之刑。查被告前此未曾受有期徒刑以上刑之宣告，有臺灣高等法院被告全國前案
    紀錄表及臺灣花蓮地方法院檢察署刑案資料查註紀錄表在卷可稽，茲念被告因一
    時失慮，致罹刑章，並已獲得其母丁○○當庭表示原諒，有本院審判筆錄可憑，
    足見被告經此教訓，應知所警惕，當無再犯之虞，本院認對其所宣告之刑以暫不
    執行為適當，爰併予宣告緩刑二年，並依家庭暴力防治法第三十條第一項之規定
    ，諭知於其緩刑期內付保護管束，以勵自新。至扣案之水果刀一把，係被告之父
    乙○○所有，並非被告所有，應發還予乙○○，自不得為沒收之宣告。
三、另查被告前開一手持刀，一手壓制其母脖子之所為，已屬施強制暴力於人之身體
    ，並使其母精神上發生痛苦，雖未成傷，但其所為已符合刑法第二百八十一條之
    加暴行於直系血親尊親屬罪，雖公訴人就此部分漏未論及，然此行為與前開論罪
    判刑之妨害自由罪，係一行為觸犯數罪名之想像競合犯之裁判上一罪之關係，且
    被害人丁○○於警訊時已就犯罪事實向警報案，並表示要被告接受法律制裁，有
    警訊筆錄可稽，應認被害人已提出告訴，則此部分亦為起訴效力所及，本院自得
    併予審究。然被告此部分行為所犯之刑法第二百八十一條加暴行於直系血親尊親
    屬罪，依同法第二百八十七條前段之規定，須告訴乃論，而告訴乃論之罪，告訴
    人於第一審辯論終結前得撤回其告訴，又告訴經撤回者，應諭知不受理之判決，
    刑事訴訟法第二百三十八條第一項、第三百零三條第三款分別定有明文。本件被
    害人丁○○於本院審理時，當庭表示願意原諒其子即被告丙○○，並表示要撤回
    告訴，亦有本院審理筆錄可查。而此部分與前揭妨害自由有罪部分，係想像競合
    犯之裁判上一罪關係，已經前述，故不另為不受理之諭知，併予敘明。
據上論斷，應依刑事訴訟法第二百九十九條第一項前段、刑法第三百零二條第一項、
第三百零三條、第七十四條第一款，家庭暴力防治法第三十條第一項，罰金罰鍰提高
標準條例第一條前段，判決如主文。
本案經檢察官李子春到庭執行職務。
中      華      民      國        九十    年      八      月    九      日
                                  臺灣花蓮地方法院刑事庭
                                      法  官  吳  順  龍
右正本證明與原本無異。
如對本判決不服，應於送達後十日內，向本院提出上訴狀。（應抄附繕本）告訴人或
被害人如對於本判決不服者，應具備理由請求檢察官上訴，其上訴期間之計算係以檢
察官收受判決正本之日期為準。
                                      法院書記官
中      華      民      國        九十    年      八      月    十四    日
附錄本判決論罪之法律條文：
刑法第三百零二條第一項：
私行拘禁或以其他非法方法，剝奪人之行動自由者，處五年以下有期徒刑、拘役或三
百元以下罰金。
刑法第三百零三條：
對於直系血親尊親屬犯前條第一項或第二項之罪者，加重其刑至二分之一。
家庭暴力防治法第三十條第一項：
犯家庭暴力罪或違反保護令罪而受緩刑之宣告者，在緩刑期內應付保護管束。


司法院資訊處製作；財團法人民間司法改革基金會備份。
